【裁判字號】    88,易,2866
【裁判日期】    890821
【裁判案由】    詐欺
【裁判全文】
臺灣臺北地方法院刑事判決                        八十八年度易字第二八六六號
    公  訴  人  臺灣臺北地方法院檢察署檢察官
    被      告  甲○○
右列被告因詐欺案件，經檢察官提起公訴（八十八年度偵緝字第九五六號、八十八年
度偵字第二一○六○號），本院判決如左：
    主  文
甲○○幫助意圖為自己及他人不法之所有，以詐術使人將本人之物交付，處有期徒刑
陸月，緩刑年。
    事  實
一、甲○○明知自由時報中刊登借款之廣告實係收購郵局存摺、印章、提款卡、國民
    身分證，供詐欺犯罪之用，竟仍循報載電話，與一真實姓名年籍不詳之成年男子
    聯絡，基於幫助該男子詐欺之犯意，於八十七年四月間（公訴人誤書為同年五月
    間），在台北市○○○路、錦州街口，以新台幣二萬元之代價，提供其國民身分
    證、中和第一支局泰和街郵局帳號0000000號之帳戶（下簡稱系爭帳戶）
    存摺、併同一帳戶印鑑章、提款卡，出賣予該不知名男子。嗣八十七年五月六日
    ，該不知名男子，意圖為自己及他人之不法所有，以（○二）00000000
    分機六八○一、六八○五、六八○六之電話為聯絡工具，自稱為「中創集團」，
    寄送俗稱「刮刮樂」之廣告函至乙○○在宜蘭縣礁溪鄉住處，向乙○○佯稱刮中
    刮刮樂三萬元，然先需繳付入會費、六合彩簽注金十五萬元，即可穩中香港六合
    彩，使乙○○陷於錯誤，於同年五月十九、二十日先後匯寄四萬元、五萬元、四
    萬元進入甲○○前揭帳戶；待隔日取得聯繫後，復向乙○○接續詐稱其業已簽中
    六合彩金五百三十萬元，然需先行付清代簽注金三十五萬元，使乙○○又陷於錯
    誤，再於五月二十一、二十二日前後匯款七萬元、八萬元入甲○○前揭帳戶。迨
    乙○○三度電話確認時，前開電話竟已無人接聽，且所匯款項又經提領一空，始
    知受騙。
二、甲○○明知其國民身分證係於前揭時地出賣交付前揭不詳姓名男子，並未遺失，
    竟於八十七年七月二十三日，在台北市○○○路○段八號四樓台北市中正區戶政
    事務所，填具補領國民身分證申請書，載明「國民身分證於八十七年七月一日路
    上遺（滅）失」之不實事由，交付受理戶政登記之戶政公務員申請補發國民身分
    證，使該公務人員將此不實之事項登載於職務上所掌之收件簿上，據以補發，足
    以生損害於戶政機關對於戶政管理之正確性。
三、案經被害人乙○○訴請台北市政府警察局松山分局報請臺灣臺北地方法院檢察署
    檢察官偵查起訴及自動舉發偵辦。
    理  由
一、訊據被告甲○○固坦承確於前揭時地將存摺、印章、提款卡、國民身分證交付他
    人，並於國民身分證申請書上虛偽填載身分證「遺失」不實之事由，使戶政公務
    員載明收件簿據此補發國民身分證等情不諱，惟矢口否認有何詐欺取財之犯行，
    辯稱：伊是被害人，確係向地下錢莊借款，應地下錢莊要求，稱可直接還款、付
    息於帳戶內，方交付郵局存摺、提款卡及印章為抵押，以利地下錢莊提領云云。
    經查：
  (一)被告甲○○見報紙廣告而於前揭時地交付存摺、印章、提款卡、國民身分證，提
    供系爭帳戶供詐欺集團使用，致被害人乙○○於詐欺集團詐騙後，分次匯款系爭
    帳戶，交付二十萬元乙節，除部分據被告甲○○坦承無訛外，亦經被害人乙○○
    於警訊、偵查、審理中迭次指訴綦詳，並有郵政儲金匯業局八十七年十一月二十
    四日第0000000000○號函及附件存提款詳情表、經濟部八十八年三月
    二十三日經（八八）商字第八八二○六三七一號函、「中創集團」廣告單、郵政
    國內匯款執據、自動櫃員機存戶交易明細表附卷可稽，堪信為真。
  (二)雖被告辯稱純係借款，非出賣帳戶云云，然：
    (1)被告就借款利息初於偵查中供：利息每半個月一千五百元等語（見偵查卷第二
      四頁背面），後於本院審理時則改稱：利息每月一千五百元（見本院八十八年
      十一月四日、八十九年三月十四日筆錄），是被告於「借款」時根本未曾注意
      利息究竟應於支付；
    (2)又自被告借款後，至本件尋得被告通知案情前，被告均未曾匯款至系爭帳戶為
      還款或付息，且已將借款人之聯絡方式丟棄，不再聯絡等情，業據被告自承無
      訛，並有前開帳戶往來明細表在卷可參，是被告甲○○並無「還款」、「還息
      」之行為；
    (3)再借款至今，已逾被告所謂應付利息、還款之日甚久，「借款人」均未曾催討
      ，此與地下錢莊以賺取高額利息為目的之作法迥異；
    (4)輔以現今自動提款機之普遍，單純交付帳戶提款卡即可使「借款人」提款，其
      方便性、隱密性更較存摺、印章提款將留下筆跡為佳，然被告連同會將存摺、
      印章均交付，顯與借款、還款目的不符；
    (5)被告與「借款人」並非熟識，於失去聯絡後，竟仍任由該不知名他人使用該帳
      戶，而不與國民身分證一般，基於本人之地位結清系爭帳戶，以防他人不正之
      利用，顯與常情有違；
    (6)故綜上情，被告於交付存摺、印章已取得現金時，即明知該帳戶即已賣斷，而
      無再行取回帳戶使用權之意思，所稱交付存摺、印章、提款卡、國民身分證乙
      節，已與出賣帳戶無異。而以一般人至郵局或銀行開設帳戶並非難事，如非洗
      錢、犯罪等不法目的，依常理並無隱匿自己使用帳戶之事實，而收購他人帳戶
      ，此為一般國民之常識，故被告以現金交換提供帳戶之使用權予不詳姓名之他
      人，其幫助他人犯罪之故意至明，所辯委無足採。
  (三)又被告甲○○於事實欄二之時地虛報國民身分證遺失，而使戶政公務員不實登載
    「八十七年七月一日遺失路上」事由於收件簿之事實，亦據被告甲○○於偵查中
    、審理中自白不諱，另有補領國民身分證申請書、戶籍謄本載明「八十七年七月
    二十三日補發」在卷可查，足為補強證據，以證被告任意性自白之真實，可認被
    告自白之真實。
  (四)綜上所述，被告所辯無非飾卸之詞，不足採信，本件事證已臻明確，被告犯行堪
    以認定，應予依法論科。
二、核被告甲○○基於幫助詐欺之故意，參與提供郵局存摺帳戶、印章、提款卡，給
    予詐欺集團為匯款專戶，助其取得詐欺他人之款項行為，係犯刑法第三百三十九
    條第一項之普通詐欺取財罪之幫助犯；又被告甲○○填具不實之事由請領國民身
    分證，使戶政機關公務員為不實事由登記於職務上掌管之收件簿上，足以生損害
    於戶籍機關之行為係犯刑法第二百十四條之使公務員登載不實罪。又被告係基於
    幫助犯意而為普通詐欺取財之行為，為幫助犯，爰依刑法第三十條第二項依正犯
    之刑減輕之。其所犯上開二罪間，有方法結果之牽連關係，依刑法第五十五條之
    規定，應從較重之幫助普通詐欺取財罪處斷。該不知姓名男子以同一刮刮樂廣告
    函，詐使被害人多次匯款之行為，為以接續之意思，於密接時間、地點，以類似
    方法分別犯同一之罪，為接續犯，仍屬實質上一罪，併此敘明。本院爰審酌被告
    正值壯年，不求上進，竟貪圖區區二萬元之小利，即出賣郵局存摺，造成被害人
    於短短數日間即損失金額高達二十八萬元，且造成警察機關追查真正幕後詐欺集
    團之困擾，又出賣國民身分證，豈知為證明國民人格單一之主要證件，得請領信
    用卡、電話、任何銀行帳戶、護照、駕照等各式證明文件，倘遭不法利用，可造
    成各機關、個人無法想像之損失，並衡量被告其餘之犯罪動機、手段、目的等一
    切情狀，量處如主文所示之刑。末查，被告甲○○前未曾受有期徒刑之宣告，此
    有本院被告全國前案紀錄表、台灣高等法院檢察署刑案紀錄簡覆表在卷可稽，其
    因一時短於思慮，貪圖便利，致罹刑章，且被告有正當職業，經此刑之教訓，當
    知所警惕，信無在犯之虞，再為免短期自由刑之流弊，本院認前開對其宣告之刑
    以暫不執行為適當，爰併宣告緩刑三年，以啟自新。
據上論斷，應依刑事訴訟法第二百九十九條第一項前段，刑法第三十條第二項、第三
百三十九條第一項、第二百十四條、第七十四條第一款，罰金罰鍰提高標準條例第一
條前段，判如主文。
本案經檢察官謝名冠到庭執行職務
中    華    民    國      八十九      年      八      月      廿一    日
                                      臺灣臺北地方法院刑事第三庭
                                          法  官  郭  惠  玲
右正本證明與原本無異。
如不服本判決，應於判決送達後十日內，向本院提出上訴狀。
                                          書記官  林  淑  貞
中    華    民    國      八十九      年      九      月       六     日
附錄本案論罪科刑法條全文：
刑法第二百一十四條  使公務員登載不實罪
明知為不實之事項，而使公務員登載於職務上所掌之公文書，足以生損害於公眾或他
人者，處三年以下有期徒刑、拘役或五百元以下罰金。
刑法第三百三十九條  普通詐欺罪
意圖為自己或第三人不法之所有，以詐術使人將本人或第三人之物交付者，處五年以
下有期徒刑、拘役或科或併科一千元以下罰金。
以前項方法得財產上不法之利益或使第三人得之者，亦同。
前二項之未遂犯罰之。


司法院資訊處製作；財團法人民間司法改革基金會備份。
